【裁判字號】    95,易,444
【裁判日期】    951017
【裁判案由】    違反毒品危害防制條例
【裁判全文】
臺灣嘉義地方法院刑事判決               95年度易字第444號
公  訴  人  臺灣嘉義地方法院檢察署檢察官
被      告  甲○○
上列被告因違反毒品危害防制條例案件，經檢察官提起公訴（九
十五年度毒偵字第七一八號），被告於準備程序中就被訴事實為
有罪之陳述，本院合議庭裁定由受命法官改依簡式審判程序，判
決如下：
    主  文
甲○○施用第二級毒品，累犯，處有期徒刑肆月，如易科罰金，
以銀元佰元折算壹日。
    事  實
一、甲○○前因施用毒品案件，經臺灣嘉義地方法院以八十八年
    度毒聲字第一三六一號裁定送觀察、勒戒後，認無繼續施用
    毒品之傾向，由台灣嘉義地方法院檢察署檢察官以八十八年
    度毒偵字第二八一號為不起訴處分確定，後於八十九年間又
    因施用毒品，經本院以八十九年度毒聲字第一六五三號裁定
    送觀察、勒戒後，認有繼續施用傾向，經本院以九十年度毒
    聲字第一七五號裁定送戒治處所施以強制戒治，於九十一年
    二月十八日強制戒治期滿執行完畢。另甲○○前於八十二年
    間因違反麻醉藥品管理條例案件，經本院以八十二年度訴字
    第八四四號判處有期徒刑四月確定，又於八十三年間因違反
    麻醉藥品管理條例，經本院以八十三年度訴字第一六０號判
    處有期徒刑五年一月，並經臺南高等法院臺南分院以八十三
    年上訴字第二二一０號上訴駁回，及最高法院以八十四年台
    上字第三０一三號上訴駁回確定。上揭二罪復經臺灣高等法
    院臺南分院定應執行有期徒刑五年四月，於八十七年五月一
    日縮短刑期假釋出監。甲○○又於假釋期間再因施用毒品案
    件，於九十年間分別經本院以九十年度訴字第七三號判處有
    期徒刑八月、以九十年度訴字第四００號判處有期徒刑七月
    、以九十年度簡字第一三一號判處有期徒刑六月確定，並經
    本院定應執行有期徒刑一年七月，且前述假釋亦遭撤銷，甲
    ○○於九十年八月二十三日入監接續執行撤銷假釋後之殘刑
    及上揭三罪，於九十四年九月二十一日縮短刑期假釋出監，
    於九十四年十一月十日假釋期滿未經撤銷，以執行完畢論。
二、詎其仍不知悔改，於距上開強制戒治期滿執行完畢五年內，
    另基於施用第二級毒品之犯意，於九十五年五月三十日晚上
    某時，在其位於嘉義市東區荖藤宅二二號之十六住處，以將
    甲基安非他命燒烤後再吸用所產生煙霧之方式，施用甲基安
    非他命一次。嗣於九十五年六月四日經警得其同意採尿送驗
    ，結果呈甲基安非他命陽性反應，始知上情。
三、案經嘉義市警察局第二分局報請臺灣嘉義地方院檢察署檢察
    官偵查起訴。
    理  由
一、訊據被告甲○○對於上開犯罪事實均坦承不諱（見本院卷第
    十八頁、第二十六頁）；佐以於九十五年六月四日晚上得被
    告同意採尿送驗，其結果呈甲基安非他命陽性反應等情，有
    高雄市立凱旋醫院濫用藥物尿液檢驗報告一份、代號與姓名
    對照表一份在卷可稽，均足資擔保被告上開任意性自白確與
    事實相符，應堪採信。又被告前因施用毒品案件，經臺灣嘉
    義地方法院以八十八年度毒聲字第一三六一號裁定送觀察、
    勒戒後，認無繼續施用毒品之傾向，由台灣嘉義地方法院檢
    察署檢察官以八十八年度毒偵字第二八一號為不起訴處分確
    定，後於八十九年間又因施用毒品，經本院以八十九年度毒
    聲字第一六五三號裁定送觀察、勒戒後，認有繼續施用傾向
    ，再經本院以九十年度毒聲字第一七五號裁定送戒治處所施
    以強制戒治，於九十一年二月十八日強制戒治期滿執行完畢
    等情，有其臺灣高等法院被告前案紀錄表附卷可佐。是被告
    於強制戒治執行完畢後五年內再犯施用甲基安非他命毒品之
    犯行，至堪認定，應依法論科。
二、查甲基安非他命屬毒品危害防制條例所定之第二級毒品，故
    核被告甲○○所為，係犯毒品危害防制條例第十條第二項之
    施用第二級毒品罪；其施用前持有甲基安非他命之低度行為
    ，為施用之高度行為所吸收，不另論罪。按行為後法律修正
    ，致行為時與裁判時之法律規定不同，而有刑法第二條第一
    項行為後法律變更之情形者，應比較新舊法，依「從舊從輕
    」之法則，適用最有利於行為人之法律，又所稱「法律變更
    」應係指刑罰法律變更，即犯罪構成要件或處罰之內容變更
    ，或「罪」「刑」雖未變更，但因法條修正結果，使刑罰之
    實質內容發生變動，而產生輕重之別者而言。查：
（一）被告行為時之刑法第四十一條第一項前段規定：「犯最重
      本刑為五年以下有期徒刑以下之刑之罪，而受六個月以下
      有期徒刑或拘役之宣告，因身體、教育、職業、家庭之關
      係或其他正當事由，執行顯有困難者，得以一元以上三元
      以下折算一日，易科罰金。」，依行為時之易科罰金折算
      標準即修正前罰金罰鍰提高標準條例第二條前段（現已刪
      除）規定，就其原定數額提高為一百倍折算一日，則本件
      被告行為時之易科罰金折算標準，應以銀元一百元以上三
      百元以下折算一日，再經折算為新臺幣後，為新臺幣三百
      元以上九百元以下折算為一日。惟依前述，被告行為後刑
      法業已修正並施行，修正後刑法第四十一條第一項前段規
      定：「犯最重本刑為五年以下有期徒刑以下之刑之罪，而
      受六個月以下有期徒刑或拘役之宣告者，得以新臺幣一千
      元、二千元或三千元折算一日，易科罰金。」，是易科罰
      金之折算標準至少為新臺幣一千元折算一日。比較行為時
      及修正後之易科罰金折算標準，行為時之折算標準顯較修
      正後為低，較有利於被告，應依刑法第二條第一項前段，
      適用修正前刑法第四十一條第一項前段規定，定其折算標
      準。
（二）又被告行為後刑法第四十七條亦已修正施行，修正前刑法
      第四十七條規定，受有期徒刑之執行完畢，或受無期徒刑
      或有期徒刑一部之執行而赦免後，五年以內再犯有期徒刑
      以上之罪者，為累犯。而修正後第四十七條第一項則規定
      ，五年以內「故意」再犯有期徒刑以上之罪者，為累犯，
      限縮以「故意」再犯者為限，始成立累犯。本件被告前曾
      因違反麻醉藥品管理條例案件，經本院以八十二年度訴字
      第八四四號判處有期徒刑四月確定，又於八十三年間因違
      反麻醉藥品管理條例，經本院以八十三年度訴字第一六０
      號判處有期徒刑五年一月，經上訴駁回確定，並經臺灣高
      等法院臺南分院定應執行有期徒刑五年四月，被告於八十
      七年五月一日縮短刑期假釋出監。復於假釋期間再因施用
      毒品案件，於九十年間分別經本院以九十年度訴字第七三
      號判處有期徒刑八月、以九十年度訴字第四００號判處有
      期徒刑七月、以九十年度簡字第一三一號判處有期徒刑六
      月確定，並經本院定應執行有期徒刑一年七月，且前述假
      釋亦遭撤銷，被告於九十年八月二十三日入監接續執行撤
      銷假釋後之殘刑及上揭三罪，於九十四年九月二十一日縮
      短刑期假釋出監，於九十四年十一月十日假釋期滿未經撤
      銷，以執行完畢論，有臺灣高等法院被告前案紀錄表在卷
      可稽，其前受有期徒刑之執行完畢後，五年以內故意再犯
      本件有期徒刑以上之罪，是無論依九十五年七月一日修正
      施行前後刑法第四十七條新舊法規定，均符合累犯之要件
      ，刑罰權規範狀態並無有利或不利之變更，亦不生新舊法
      比較問題，故自應適用現行刑法第四十七條第一項規定，
      論以累犯，並加重其刑。
三、爰審酌被告前有違反毒品危害防制條例前科之素行，高中肄
    業之智識程度，前曾因施用毒品而經觀察、勒戒及強制戒治
    程序，於父喪期間再次施用毒品，對其犯行深表悔意與戒除
    之心，與被告施用毒品之次數、方式，以及施用毒品犯行係
    屬戕害自身健康之行為，尚未危害他人，且被告於本院審理
    中能坦承犯行，態度良好等一切情狀，量處如主文所示之刑
    ，並依修正前刑法第四十一條第一項前段規定，諭知如易科
    罰金之折算標準，以資懲儆。
據上論斷，應依刑事訴訟法第二百七十三條之一第一項、第二百
九十九條第一項前段，毒品危害防制條例第十條第二項，刑法第
二條第一項前段、第十一條、第四十七條第一項、第四十一條第
一項前段（修正前），罰金罰鍰提高標準條例第二條（廢止前）
，判決如主文。
本案經檢察官蔡彥守到庭執行職務。
中    華    民    國    95    年    10    月    17    日
                  刑事第一庭    法  官  黃琴媛
上列正本證明與原本無異。
如不服本判決，應於判決送達後10日內向本院提出上訴狀（應附
繕本）。
中    華    民    國    95    年    10    月    17    日
                                書記官  李彩娥
附錄論罪科刑法條：
毒品危害防制條例第10條
施用第一級毒品者，處 6 月以上 5 年以下有期徒刑。
施用第二級毒品者，處 3 年以下有期徒刑。


司法院資訊處製作；財團法人民間司法改革基金會備份。
